臺灣高等法院高雄分院刑事裁定        100年度聲再字第177號
聲請人即
受判決人  簡美鳳
上列聲請人因毒品危害防制條例案件，對於本院100 年度上訴字
第910 號中華民國100 年9 月6 日確定判決（臺灣高雄地方法院
檢察署99年度偵字第19994 號），聲請再審，本院裁定如下：
    主  文
再審之聲請駁回。
    理  由
一、聲請意旨略以：
  (一)證人鄭錫銘於二審審理中證稱其於民國98年9 月2 日是要去
    聲請人住處估價油漆，順便向程淑玲索討新臺幣( 下同)5千
    元，並非欲向聲請人購買海洛因，之前有二次因程淑玲沒有
    錢還債，聲請人基於同情程淑玲，才拿毒品抵債等語，其於
    一審亦證述聲請人有二次幫程淑玲拿毒品抵債等情，說法一
    致。又證人黃晉毅於一、二審審理中均證述98年9 月2 日下
    午打電話是要找聲請人之女兒許嘉惠拿，並非要向聲請人買
    。上開2 名證人之供述，已可認定聲請人並無意圖販賣而持
    有海洛因犯行。
  (二)證人蕭乃銘於一、二審審理中均證述99年5 月19日、99年6
    月8 日二次向聲請人拿海洛因，並未各付500 元，因聲請人
    同情其經濟狀況不佳而沒有拿錢，其於警詢及偵查中說一手
    交錢、一手交貨，是警察叫其舉證聲請人，其實都沒有拿錢
    等語，上開證人已可證明聲請人只構成「轉讓」而非「販賣
    」。
  (三)前開證據已屬發現確實之新證據，本件實有再審事由，請准
    予開始再審之裁定，以保聲請人權益。
二、按因發見確實之新證據，足認受有罪判決之人應受無罪之判
    決者，得聲請再審，固為刑事訴訟法第420 條第1 項第6 款
    所明定。惟所謂發見新證據，係指該證據當時已經存在，為
    法院及當事人所不及知，不及調查斟酌，至其後始行發見，
    且就證據本身形式上觀察，固不以絕對不須經過調查程序為
    條件，但必須顯然可認為足以動搖原有罪確定判決，而為受
    判決人無罪、免訴、免刑或輕於原判決所認罪名之判決者為
    限。此受理聲請再審之最後事實審法院，應就聲請再審理由
    之所謂「新證據」，是否具備事實審判決前已經存在，為法
    院、當事人所不知，事後方行發見之「嶄新性」，及顯然可
    認足以動搖原有罪確定判決，應為無罪、免訴、免刑或輕於
    原判決罪名之「顯然性」二要件，加以審查，為判斷應否准
    予開始再審之準據，有最高法院85年度台抗字第308 號、77
    年度台上字第55號、78年度台抗字第145 號判決參照。
三、本件聲請人主張證人鄭錫銘、黃晉毅、蕭乃銘於一、二審之
    之證詞為新證據而聲請再審云云。惟查：本院100 年度上訴
    字第910 號刑事確定判決，認定聲請人簡美鳳有意圖販賣而
    持有第一級毒品海洛因、販賣第一級毒品海洛因等行為，犯
    毒品危害防制條例第5 條第1 項之意圖販賣而持有第一級毒
    品罪、第4 條第1 項之販賣第一級毒品罪，原判決已於理由
    中，就證人鄭錫銘、黃晉毅、蕭乃銘於一、二審及偵查中之
    證詞，詳予調查審酌，憑以認定事實並敘明上開證人前後證
    詞不一及其證據取捨之理由，此有聲請人所提出之本院上開
    確定判決影本附卷可稽。準此，證人鄭錫銘、黃晉毅、蕭乃
    銘等人，自非於事實審判決前已經存在，為法院、當事人所
    不知，事後方行發見者，即不具「嶄新性」，自非「新證據
    」。
四、綜上所述，聲請人就原確定判決業已審酌之證據，截取其中
    部分內容，斷章取義作有利於己之解釋，並非刑事訴訟法第
    420 條第1 項所定得聲請再審之適法理由。聲請人所舉聲請
    再審之理由，核與上開法條規定不符，本件再審之聲請，為
    無理由，應予駁回。
五、據上論結，應依刑事訴訟法第434 條第1 項裁定如主文。
中    華    民    國  100     年    12    月    20    日
              刑事第九庭    審判長法  官  莊秋桃
                                  法  官  田平安
                                  法  官  范惠瑩
以上正本證明與原本無異。
如不服本裁定應於送達後5 日內向本院提出抗告狀。
中    華    民    國   100    年    12    月    20    日
                                  書記官  戴育婷